高雄高等行政法院裁定　　　　　　　　　　　　　　　九十一年度訴字第七○一號
　　原　　　告　甲○○
　　被　　　告　雲林縣斗六市公所
　　代　表　人　乙○○市長
右當事人間因有關核發證明事務事件，原告請求被告核發農業使用證明，提起行政訴
訟，本院裁定如左：
    主  文
原告之訴駁回。
訴訟費用由原告負擔。
    理  由
一、按「人民因中央或地方機關對其依法申請之案件，予以駁回，認為其權利或法律
    上利益受違法損害者，經依訴願程序後，得向高等行政法院提起請求該機關應為
    行政處分或應為特定內容之行政處分之訴訟。」行政訴訟法第五條第二項定有明
    文。亦即提起課予義務訴訟，須以經訴願為前提，其未經訴願程序，遽行提起行
    政訴訟，自非法之所許。倘原告係請求被告作成一定內容之行政處分，未給予行
    政機關自我審查行政處分合法性之機會，並且規避依法所應踐行之訴願程序，逕
    行向高等行政法院提起行政訴訟者，則原告之訴，自屬起訴不合程式或不備其他
    要件，應依行政訴訟法第一百零七條第一項第十款規定，裁定予以駁回，合先敘
    明。
二、本件原告起訴略以：原告曾於民國（下同）八十二年二月借款予訴外人陳登昭新
    台幣九十萬元，陳登昭並提供與兄弟們共有坐落雲林縣斗六市○○○段朱丹灣小
    段第四十一地號土地應有部分六分之一設定抵押權與原告。嗣後，陳登昭無力償
    還，原告於九十年四月向法院申請強制執行該筆土地，並由原告拍定取得該筆土
    地應有部分六分之一。原告乃於九十年十二月二十日，以農業發展條例第三十七
    條第一項規定「作農業使用之農業用地，移轉與自然人時，得申請不課徵土地增
    值稅。」為由，向被告聲請核發農業使用證明。惟被告則表示因該筆土地除種植
    文旦外，另有舊有房屋及鴿舍，且其中一棟已翻修過，依農業用地使用認定及核
    發證明辦法第六條規定，應提出合法使用證明。若無法提出使用證明，則以所有
    權人共管證明來認定。然八十九年七月五日共有人中之陳莿榴已將其應有部分贈
    與其子陳正典，致原告補附由共有人為陳達雄、陳登昭、陳達乾及陳莿榴所訂立
    之分管契約，與土地登記謄本所記載之四人不同。嗣經被告函請雲林縣政府釋示
    ，案經雲林縣政府於九十一年一月十四日以九一府農務字第九一○○○○二二九
    三號函覆，仍謂原告應檢附目前共有人即陳登昭、陳達雄、陳達乾及陳正典之共
    管證明，始得憑以核發農業使用證明。然是項函釋，顯與司法院釋字第三四九號
    解釋及最高法院四十八年度台上字第一○六五號判例「共有人與其他共有人有訂
    立共有物分割或分管之特約後，縱將其應有部分讓與第三人，其分割或分管契約
    對於受讓人仍繼續存在。」之意旨有違，爰依法提起本件行政訴訟，訴請被告應
    核發農業使用證明予原告云云。惟查，依原告起訴之聲明，乃係請求被告就其取
    得系爭土地之應有部分予以核發農業使用證明，換言之，原告乃係請求被告作成
    一定內容之行政處分，從而本件訴訟核屬課予義務訴訟之類型，原告誤認為給付
    訴訟，依行政訴訟法第八條之規定提起本件訴訟，顯有未合。再者，原告提起本
    件訴訟，依首揭說明，須以經訴願為前提，原告未踐行是項訴願程序，即逕向本
    院提起行政訴訟，其訴即為不合法，應予駁回。又原告起訴既非合法，其實體上
    主張，即毋庸審究，附此說明。
三、依行政訴訟法第一百零七條第一項第十款、第一百零四條、民事訴訟法第九十五
    條、第七十八條，裁定如主文。
中　　　華　　　民　　　國    九十一　　年　  　十　　　月　　二十九　　日
                              高雄高等行政法院第四庭
                                      　　審判長法官  高秀真
                                          法  　　官  戴見草
                                          法  　　官  邱政強
右為正本係照原本作成。
如不服本裁定，應於裁定送達後十日內以書狀敘明理由，經本院向最高行政法院提出
抗告（須按對造人數附具繕本）；並應預繳送達用掛號郵票六份（每份三十四元）。
中 　 　華 　 　民　  　國 　 九十一  　年      十      月　  二十九    日
                                          法院書記官  涂瓔純
